臺灣高等法院臺中分院民事裁定
110年度抗字第248號
抗  告  人  謝鴻明  
相  對  人  台灣中油股份有限公司探採事業部執行長張敏

上列抗告人因與相對人間返還土地等事件，對於中華民國110年4
月13日臺灣苗栗地方法院110年度重訴字第20號裁定，提起抗告
，本院裁定如下：
    主  文
抗告駁回。
抗告訴訟費用由抗告人負擔。
    理  由
一、按提起民事訴訟，應依民事訴訟法之規定繳納裁判費，此為
    起訴必須具備之程式。又我國民事訴訟採裁判有償主義，原
    則上訴訟費用由當事人負擔之；裁判費為訴訟費用之一部，
    起訴不論向第一審或第二審為之，應先預納裁判費。如原告
    起訴未繳納裁判費，審判長應定期間先命補正，逾期未為補
    正者，其訴自不合法，法院應以裁定駁回之，亦為民事訴訟
    法第249條第1項第6款所明定。 
二、抗告意旨略以：伊起訴請求相對人應將伊所有苗栗縣○○鄉○○
    段00000地號土地（面積56平方公尺）及同段000-0地號土地
    （面積76平方公尺）返還予伊，並按起訴狀附圖二所示施工
    方法進行復舊。相對人本應依伊父謝○○與相對人所屬台灣中
    油股份有限公司所訂立之土地租賃契約第8條、第10條約定
    負責返還完整使用地予伊，並負擔復舊費用。又復舊費用約
    需新臺幣（下同）2,000萬元，伊並未因復舊而取得客觀利
    益1,000萬元，除非不執行復舊，否則伊無先行替相對人繳
    納該部分裁判費之理，爰提起本件抗告求予廢棄原裁定云云
    。
三、經查，抗告人向原法院對相對人提起返還土地等訴訟，揆諸
    前揭說明，應由抗告人先行繳納裁判費，惟抗告人並未繳納
    ，經原法院核定訴訟標的價額為10,154,800元，並命抗告人
    於收受裁定送達翌日起7日內補繳第一審裁判費101,408元（
    下稱補費裁定），且曉諭如逾期不繳即駁回其訴，該補費裁
    定已於民國109年12月7日送達抗告人，有送達證書在卷可稽
    （見原法院卷83頁）。抗告人雖對補費裁定關於核定訴訟標
    的價額部分提起抗告，惟經本院以110年度抗字第59號裁定
    駁回，該裁定於110年2月9日送達抗告人，亦有送達證書可
    據（見本院110年度抗字第59號卷35頁），並於110年2月24
    日確定。又抗告人迄110年4月8日止，並未依上開補費裁定
    繳納第一審裁判費，有原法院民事科查詢簡答表、多元化案
    件繳費狀況查詢清單為憑（見原法院卷103-113頁），原法
    院因認其起訴不合法，於110年4月13日以裁定駁回（見原法
    院卷115頁），於法自無不合。至抗告意旨其餘所指，係屬
    抗告人土地返還訴訟實體上有無理由之問題，尚非就原裁定
    有何違誤為主張，自非本件抗告程序所能審酌。從而，原裁
    定駁回抗告人之起訴，並無違誤，抗告意旨指摘原裁定不當
    ，求予廢棄，為無理由，應予駁回。 
四、據上論結，本件抗告為無理由，爰裁定如主文。
中　　華　　民　　國　　110 　年　　6 　　月　　23　　日
                          民事第八庭   
                              審判長法　官  杭起鶴
                                    法　官  吳國聖
                                    法　官  黃裕仁
正本係照原本作成。               
再為抗告應以適用法規顯有錯誤為理由。            
如提起再抗告者應於裁定送達後10日內向本院提出抗告理由狀（
須按照他造人數附具繕本）並繳納抗告裁判費新台幣1,000元，
同時委任律師或具有律師資格之關係人為代理人。
                                   書記官  王麗珍
中　　華　　民　　國　　110 　年　　6 　　月　　23　　日